【裁判字號】    98,交上訴,77
【裁判日期】    990105
【裁判案由】    業務過失致死
【裁判全文】
臺灣高等法院高雄分院刑事判決        98年度交上訴字第77號
上  訴  人  臺灣高雄地方法院檢察署檢察官
被      告  乙○○
上列上訴人因被告業務過失致死案件，不服臺灣高雄地方法院98
年度審交訴字第167 號中華民國98年9 月30日第一審判決（起訴
案號：臺灣高雄地方法院檢察署98年度偵字第19004 號），提起
上訴，本院判決如下：
    主  文
原判決撤銷。
乙○○犯業務過失致人於死罪，處有期徒刑拾月。
    事  實
一、乙○○平素以駕駛小貨車擺攤為生，駕駛汽車乃其附隨之業
    務，為從事業務之人。其於民國98年5 月27日晚上10時前，
    駕駛車牌號碼DV－6670號自用小貨車，沿高雄市鼓山區○○
    ○路快車道由北向南方向行駛，於同日晚上10時許行經鼓山
    三路與厚安路口時，原應注意汽車駕駛人於轉彎時應禮讓直
    行車先行。而依當時天候晴，夜間有照明，柏油路面乾燥無
    缺陷，視距良好，並無不能注意之情事，詎乙○○竟疏未禮
    讓直行車先行，即貿然左轉欲進入厚生路，適施景翔無照騎
    乘車牌號碼293 －CEX 號普通重型機車附載甲○○，沿鼓山
    三路快車道由南向北方向行駛，施景翔亦應注意其為機車駕
    駛人，在閃光黃燈表示「警告」，車輛應減速通過，亦疏未
    減速而貿然前行，兩車因而閃避不及，乙○○所駕自小貨車
    右側車身因而與施景翔所騎乘之機車車頭發生擦撞，施景翔
    一方遂人車倒地，使甲○○受有左肩胛骨骨折、左手腕骨折
    、臉部、四肢多處表淺損傷等傷害及脾臟破裂經手術切除之
    重傷害；施景翔則因顱內出血及氣胸等傷勢過重，經送醫急
    救，仍於98年5 月28日凌晨1 時25分在高雄醫學大學附設中
    和紀念醫院不治死亡。乙○○肇事後於有偵查權之機關或公
    務員發覺前，即向到現場處理車禍之警員鄭文鄉陳明其為肇
    事者及肇事之經過，自首並接受裁判。
二、案經甲○○、施景翔之母高碧玉訴由高雄市政府警察局鼓山
    分局移送臺灣高雄地方法院檢察署檢察官偵查起訴。
    理  由
壹、程序方面：
    本件被告乙○○所犯為死刑、無刑徒刑或最輕本刑為3 年以
    上有期徒刑以外之罪，其於本院審理程序中就被訴事實為有
    罪之陳述，經審判長告知簡式審判程序之旨，並聽取檢察官
    及被告之意見後，本院裁定進行簡式審判程序審理。
貳、實體方面
一、上揭犯罪事實，業據被告於本院審理時自白不諱，復有道路
    交通事故現場圖、交通事故談話紀錄表、道路交通事故調查
    報告表(一)、(二)、高雄市立聯合醫院診斷證明書、高雄醫學大
    學附設中和紀念醫院疑非病死病例摘要報告表、臺灣高雄地
    方法院檢察署相驗屍體證明書及檢驗報告書、現場照片34張
    在卷可稽，被告之上開自白核與事實相符。按汽車駕駛人於
    轉彎時應禮讓直行車先行，道路交通安全規則第102 條第1
    項第7 款定有明文；本件被告駕車當時天候晴，夜間有照明
    ，柏油路面乾燥無缺陷，視距良好，並無不能注意之情事，
    被告竟疏未禮讓直行車先行，即貿然左轉欲進入厚生路，此
    觀卷附道路交通事故現場圖顯示：兩車碰撞之碎散物落於鼓
    山三路快車道處等情，足證被告所駕貨車於轉彎後發生碰撞
    當時尚未越過道路中心線位置，被告於轉彎時顯未禮讓直行
    車先行，其有過失甚明，雖被害人施景翔駕駛機車，在閃光
    黃燈處，未減速通過，亦與有過失，然被告之過失責任仍不
    能解免，被告之過失行為與告訴人甲○○所受重傷害及被害
    人施景翔之死亡結果間具有相當因果關係，本件事證明確，
    被告之犯行應堪認定。
二、按刑法上所謂業務，係指個人基於其社會地位繼續反覆所執
    行之事務，其主要部分之業務固不待論，即為完成主要業務
    所附隨之準備工作與輔助事務，亦應包括在內；被告係以駕
    駛小貨車擺攤為生，駕駛汽車乃其附隨之業務，縱此次駕車
    目的非在於營業，但因與其駕車業務有直接關係，仍屬業務
    上之行為，自應負特別注意義務，由於其過失行為，發生致
    人於死之結果，仍應適用刑法第276 條第2 項之業務過失致
    死罪責，最高法院71年臺上字第1550、7098號判例意旨可參
    。又脾臟可生成淋巴細胞製造人抗體，因此脾臟能捕捉並摧
    毀體內寄生物，此外還能產生白血球，且遇緊急狀況，或急
    病時，可釋放出大量紅血球，並為人體溶血與造血重要器官
    ，此為醫學上所知。又脾臟亦為人體器官之一，若遭切除，
    即不可復得，自影響人身器官完整，應屬重大不治情形，臺
    灣嘉義地方法院93年度交簡上字第59號判決可參，本件告訴
    告訴人甲○○受有左肩胛骨骨折、左手腕骨折、臉部、四肢
    多處表淺損傷等傷害及脾臟破裂經手術切除，有高雄市立聯
    合醫院診斷證明書在卷足平憑，顯屬重傷害無訛；故核被告
    所為，係犯刑法第276 條第2 項之業務過失致死罪、同法第
    284 條第2 項後段之業務過失傷害致人重傷罪。被告以一過
    失駕駛行為同時侵害告訴人甲○○之身體法益及被害人施景
    翔之生命法益，係一行為觸犯數罪名，為想像競合犯，應依
    刑法第55條規定，從一重之業務過失致死罪處斷。又被告於
    肇事後停留現場，並向據報到場處理之員警坦承肇事犯罪，
    有高雄市○○○○○道路交通事故肇事人自首情形紀錄表1
    紙在卷可佐，是以被告係對於未經發覺之犯罪自首而接受裁
    判，應依刑法第62條前段之規定，減輕其刑。
三、原審對被告乙○○予以論罪科刑，固非無見；惟查機車駕駛
    人，在已劃分快慢車道之道路，雙向道路應在最外側快車道
    及慢車道行駛；單行道道路應在慢車道及與慢車道相鄰之快
    車道行駛，道路交通安全規則第99條第1 項第2 款定有明文
    ，本件車禍肇事地點高雄市鼓山區○○○路係已劃有快慢車
    道之道路，而車禍撞擊點在由南向北之與慢車道相鄰之快車
    道，有道路交通事故調查報告表載述明確，則被害人施景翔
    之機車，在已劃分快慢車道之道路，行駛在與慢車道相鄰之
    快車道，應無過失責任，乃原判決事實欄載述「施景翔亦應
    注意其身為機車駕駛人，在已劃分快慢車道之道路，雙向道
    路應在慢車道行駛」，認被害人施景翔此部分應負過失責任
    ，尚有未恰；公訴人循告訴人甲○○、高碧玉之請求，提起
    上訴，非全無理由，應由本院將原判決予以撤銷改判；審酌
    被告前無前科紀錄，有臺灣高等法院被告前案紀錄表1 份在
    卷可稽，素行良好，其因駕車之過失致施景翔死亡及甲○○
    受有脾臟切除之重傷害，對被害人本身及其家屬均造成無可
    彌補之傷害，且被告迄未能與被害人或其家屬達成和解，惟
    念其犯後坦承犯行，態度尚佳，且本件車禍事故之發生，被
    害人施景翔亦與有過失等一切情狀，量處如主文第2 項所示
    之刑。
據上論斷，應依刑事訴訟法第369 條第1 項、第364 條、第299
條第1 項前段，刑法第276 條第2 項、第284 條第2 項後段、第
55條、第62條前段，刑法施行法第1 條之1 ，判決如主文。
本案經檢察官張金塗到庭執行職務。
中    華    民    國    99    年    1    月    5    日
                  刑事第七庭    審判長法  官 莊飛宗
                                      法  官 蔡廣昇
                                      法  官 黃憲文
以上正本證明與原本無異。
如不服本判決應於收受本判決後10日內向本院提出上訴書狀，其
未敘述上訴理由者，並得於提起上訴後10日內向本院補提理由書
狀（均須按他造當事人之人數附繕本）「切勿逕送上級法院」。
中    華    民    國    99    年    1    月    5    日
                                      書記官 戴志穎
附錄本件判決論罪科刑法條：
刑法第276 條
因過失致人於死者，處2 年以下有期徒刑、拘役或2 千元以下罰
金。
從事業務之人，因業務上之過失犯前項之罪者，處5 年以下有期
徒刑或拘役，得併科3 千元以下罰金。
刑法第284 條
因過失傷害人者，處6 月以下有期徒刑、拘役或5 百元以下罰金
，致重傷者，處1 年以下有期徒刑、拘役或5 百元以下罰金。
從事業務之人，因業務上之過失傷害人者，處1 年以下有期徒刑
、拘役或1 千元以下罰金，致重傷者，處3 年以下有期徒刑、拘
役或2 千元以下罰金。

司法院資訊處製作；財團法人民間司法改革基金會備份。
